---
title: "Train and Validation"
author: "Montse Figueiro"
date: "19 de diciembre de 2016"
output: html_document
---

```{r setup, include=FALSE}
knitr::opts_chunk$set(echo = TRUE)
```


```{r}
library(data.table)
memory.limit(60000)
train <- read.csv("train_final.csv")
validation <- read.csv("validation.csv")
train$indrel <- as.factor(train$indrel)
train[is.na(train)] <- ""
validation$indrel <- as.factor(validation$indrel)
validation[is.na(validation)] <- ""
train$ind_actividad_cliente <- as.factor(train$ind_actividad_cliente)
train[21:47] <- lapply(train[21:47], as.factor)
levels(train$month_fec_ult) <- c(levels(train$month_fec_ult),"")
levels(train$year_fec_ult) <- c(levels(train$year_fec_ult),"")
train$month_fec_ult[is.na(train$month_fec_ult)] <- ""
train$year_fec_ult[is.na(train$year_fec_ult)] <- ""
train$month <- as.factor(train$month)
```

Elimino la columna antigüedad, tiene datos incorrectos, en su lugar dejaremos la columna antic, calculada a partir de la fecha_dato y fecha_alta (en meses):

```{r}
train$antiguedad <- NULL
head(train)
```
De la fecha de alta voy a extraer el año y el mes de alta, elimino la columna fecha alta:
```{r}
train$year_alta <- substr(train$fecha_alta,1,4)
train$month_alta <- substr(train$fecha_alta,6,7)
train$fecha_alta <- NULL
train$year_alta <- as.factor(train$year_alta)
train$month_alta <- as.factor(train$month_alta)
```

Creamos una tabla con la media de antiguedad para cada ID:
```{r}
library(data.table)
setDT(train)[, Antiguedad := mean(antic), by = ncodpers]
train$Antiguedad <- as.integer(train$Antiguedad)
```
Antigüedad desde 0 a 254 meses. 

La edad va desde 2 a 127 años, deberíamos eliminar los casos extremos (menores de 16 y mayores de 100)
```{r}
summary(train$age)
newdata <- train[ which(train$age>=16 & train$age<= 100), ]
summary(newdata$age)
```
Hay una observacion por empleado para cada mes, si agregamos por mes nos da cuantos empleados han contratado cada tipo de producto y que meses había más contrataciones:

```{r}
head(newdata)
newdata[newdata$ncodpers==15889,]
```

Aun y así tenemos 25503 observaciones que figuran como fallecidos, los eliminamos del estudio. No vamos a ofrecer ningún producto a una persona fallecida.

```{r}
newdata <- newdata[newdata$indfall=="N",]
summary(newdata$indfall)
newdata$indfall <- NULL
summary(newdata)
```



Quitamos las fechas y la antigüedad para ver las variaciones en los productos y cuantas filas estan duplicadas. Quito fecha dato, antigüedad, rank, mes, 
```{r}
length(unique(train$ncodpers))
cols <- c("ncodpers", "ind_empleado", "pais_residencia", 
"sexo", "age", "fecha_alta", "indrel", "indrel_1mes", 
"tiprel_1mes", "indresi", "indext", "conyuemp", "canal_entrada", 
"indfall", "cod_prov", "ind_actividad_cliente", "renta", "segmento", 
"SAVING", "GUARANTEES", "CURRENT", "DERIVADA", "PAYROLLACCOUNT", 
"JUNIOR", "MASPARTICULAR", "PARTICULAR", "PARTICULARPLUS", "SHORTTERMDEPOSIT", 
"MEDIUMTERMDEPOSIT", "LONGTERMDEPOSIT", "EACCOUNT", "FUNDS", 
"MORTGAGE", "PENSIONS", "LOANS", "TAXES", "CREDITCARD", "SECURITIES", 
"HOMEACCOUNT", "PAYROLL", "PENSIONES_2", "DIRECTDEBIT")

train_ult_mes <- train[train$fecha_dato=="2016-04-28",]
train_resto <- train[train$fecha_dato!="2016-04-28",]

train_sinfechas <- train_resto[,cols]
train_sinfechas$contador <- 1

train_aggregado <- aggregate(contador~.,train_sinfechas,sum)
train_ult_mes <- train_ult_mes[,cols]
dim(train_ult_mes)
dim(train_aggregado)
train_ult_mes$contador <- 99

train_df <- rbind(train_aggregado,train_ult_mes)
dim(train_df)
```
Ahora tenemos un fichero con las fecuencias, reducido, y sin fecconcorde


Y si transformamos las numericas en categoricas por rangos.
